臺灣臺南地方法院民事裁定　　　　　　　 100年度抗字第73號
抗　告　人　蔡聯芳
相　對　人　蔡忻惠即蔡惠
上列抗告人因與相對人間本票裁定強制執行事件，對於民國100
年8月4日本院100年度司票字第1252號裁定提起抗告，本院裁定
如下：
    主    文
抗告駁回。
抗告程序費用新臺幣壹仟元由抗告人負擔。
    理    由
一、抗告意旨略以：本件相對人所執以聲請本票裁定之本票3 紙
    ，其中如附表編號001本票發票日為民國94年9月20日及編號
    002本票發票日為94年10月12日，業已超過票據法第22條第1
    項規定請求權之時效，抗告人自得依法提出時效之抗辯。然
    原裁定未察，詎為准許之裁定，顯有重大違誤，爰依法提起
    抗告，請求廢棄原裁定等語。
二、按執票人向本票發票人行使追索權時，得聲請法院裁定後強
    制執行，票據法第123 條定有明文。本票執票人依上開規定
    聲請法院裁定准許對發票人強制執行，係屬非訟事件，此項
    聲請之裁定，僅依非訟事件程序，就本票形式上之要件是否
    具備，以審查強制執行許可與否，並無確定實體上法律關係
    存否之效力，如發票人就票據債務之存否有爭執時，應由發
    票人提起確認之訴，以資解決。又關於本票之票款請求權有
    無罹於時效而消滅之事項，因涉及請求權時效有無中斷、如
    何計算等事實待調查認定，並非單由票面外觀之形式上記載
    即得判斷，以非訟事件程序審查強制執行許可與否，既無確
    定實體法律關係存否之效力，此時效消滅之抗辯應屬實體上
    法律關係之抗辯，應非裁定法院所得審酌之事項（最高法院
    56年台抗字第714 號、57年台抗字第76號判例要旨、83年度
    台抗字第227號裁定意旨可資參照）。
三、經查：本件相對人主張伊執有抗告人簽發如附表所示之本票
    3紙，詎經相對人屆期提示未獲付款，依票據法第123條聲請
    裁定准予強制執行等情，業據相對人提出如附表所示之本票
    3紙為證，並經本院調取100年度司票字第1252號本票裁定強
    制執行事件卷宗核閱無訛。而依本票之記載形式上觀察，其
    上已記載發票人、發票日、票面金額等事項，已具備本票有
    效要件，則原裁定予以准許，即無不合。至抗告意旨所稱如
    附表所示編號001及編號002之本票時效業已罹於消滅云云，
    惟我國消滅時效制度，權利人仍得於時效進行期間內為中斷
    時效之行為，時效亦可能因債務人之承認而中斷，是系爭本
    票之票據上權利是否確因時效而消滅，非經實體審理，仍不
    能明瞭，基此，抗告人所主張系爭本票票據上之權利是否因
    時效而消滅乙事，乃係關於實體事項之抗辯，縱認抗告人上
    開抗辯屬實，揆諸上開規定及說明，應由抗告人另行提起民
    事訴訟以資解決，並非本件非訟程序可得審究。從而，原裁
    定就系爭本票為形式上之審查，認其已具備本票各項記載事
    項，屬有效之本票，而為許可強制執行之裁定，並無違誤，
    抗告意旨指摘原裁定不當，求為廢棄，為無理由，應予駁回
    。
四、末按非訟事件程序費用，除法律另有規定外，由聲請人負擔
    。前項費用之負擔有相對人者，準用民事訴訟法有關訴訟費
    用之規定；依法應由關係人負擔費用者，法院裁定命關係人
    負擔時，應一併確定其數額，非訟事件法第21條第1 項前段
    、第2項及第24條第1項分別定有明文。又訴訟費用，由敗訴
    之當事人負擔，民事訴訟法第78條亦有明文。本件抗告既經
    駁回，依上開規定，自應由敗訴之抗告人負擔抗告程序費用
    ，經核本件抗告之非訟程序費用僅抗告費新臺幣1,000 元，
    是本件抗告人應負擔之非訟費用額確定為1,000元。
五、據上論結，本件抗告為無理由，依非訟事件法第46條、第21
    條第2項、第24條第1項、民事訴訟法第495 條之1第1項、第
    449條第1項、第78條、第95條，裁定如主文。
中    華    民    國   100    年    9     月    21    日
                  民事第三庭    法  官  侯明正
以上正本證明與原本無異。
本裁定除以適用法規顯有錯誤為理由，並經本院許可外，不得再
抗告。如提起再抗告，應於收受後10日內委任律師為訴訟代理人
向本院提出再抗告狀，並繳納再抗告費新台幣1,000 元。
中    華    民    國   100    年    9     月    21    日
                                書記官  程欣怡
┌─────────────────────────┐
│附表：                           100年度抗字第73號│
├──┬──────┬──────┬───┬────┤
│編號│ 發  票  日 │ 票 面 金 額│到期日│票據號碼│
│    │            │（新 台 幣）│      │        │
├──┼──────┼──────┼───┼────┤
│001 │94年9月20日 │2,500,000元 │未載  │CH760103│
├──┼──────┼──────┼───┼────┤
│002 │94年10月12日│4,000,000元 │未載  │CH760280│
├──┼──────┼──────┼───┼────┤
│003 │98年2月23日 │1,150,000元 │未載  │CH760281│
└──┴──────┴──────┴───┴────┘